【裁判字號】    89,上易,1720
【裁判日期】    891116
【裁判案由】    傷害
【裁判全文】
臺灣高等法院臺南分院刑事判決             八十九年度上易字第一七二號   Ｇ
      上  訴  人  臺灣雲林地方法院檢察署檢察官
      被      告  甲      ○
右上訴人因傷害案件，不服臺灣雲林地方法院八十九年度易字第五一九號中華民國八
十九年八月十日第一審判決（起訴案號：臺灣雲林地方法院檢察署八十九年度偵字第
一七九一號），提起上訴，本院判決如左：
      主      文
上訴駁回。
      理      由
一、公訴意旨略以：被告甲○係告訴人己○○之岳母，於民國八十九年四四日下午三
    時二十分許，在雲林縣東勢鄉○○村○○路告訴人所有之稻田內，夥同三名年籍
    不詳之男子毆打告訴人成傷，因認被告涉有刑法第二百七十七條第一項之傷害罪
    嫌云云。
二、公訴人認被告涉犯傷害罪嫌，無非以告訴人之指訴及診斷證明書一份可資佐證為
    主要論據。訊據被告否認有傷害告訴人之犯行，辯稱：其當時人在家裡忙拜拜之
    事，沒空去告訴人之田裡，也沒有叫人去打告訴人，其不知丁○○去打告訴人等
    語。
三、按犯罪事實應依證據認定之，無證據不得推定其犯罪事實，刑事訴訟法第一百五
    十四條定有明文。又告訴人之告訴，係以使被告受刑事訴追為目的，是其陳述是
    否與事實相符，仍應調查其他證據以資審認，有最高法院五十二年台上字第一三
    ００號判例要旨可資參照。
四、經查，告訴人就被告參與共同毆打告訴人之過程，先於警訊時指稱：當時其人在
    前開稻田裡，一名約五十歲男子由稻田中叫其出來，說有事告訴他，說為何打該
    男子的妹妹，該男子即動手毆打他，之後被告才到現場，其不知道毆打其之三人
    如何分工云云；於偵查中卻指稱：是被告叫三人來打他，被告亦在場，被告將其
    自田裡叫出來，那三人即毆打他云云；而於原審審理時又稱：當天清明節，其去
    田裡做事，被告與另三人共乘一輛車過來，三名男子中一人叫其出來，其他二位
    就開始打，被告站在旁邊看云云；於原審審理時經提示上開偵查筆錄後，告訴人
    又改稱：被告也有叫其出來云云。於本院審理時指稱：被告於右開時、地有夥同
    三名年籍不詳男子毆打他，一個是她大伯之子丁○○，其他二個其不認識，二個
    三十多歲，一個五十多歲，丁○○打他，另一個比較矮的有拉他，五十多歲的叫
    其從田裡出來，說要和其講話，被告之女丙○○不在場，其母戊○○及嫂乙○○
    有在場，其有受傷云云。從告訴人上述之指訴觀之，告訴人對於被毆打時，被告
    係早已在旁，或事後到場，前後所述不一，且究係被告或其中一名男子或其等共
    同將告訴人叫出田裡，所指語多齟齬，再者，告訴人於警訊中既指稱不知毆打其
    之三人如何分工毆打，於原審審理時又得以指訴係一人叫其出來，其他二人打他
    ，於本院審理時指稱被告大伯之子丁○○打他，另一個比較矮的有拉他，五十多
    歲的叫他從田裡出來，說要和他講話云云。另外，告訴人於偵查中經檢察官訊問
    被告是否有在打人之現場時，又向檢察官表示被告有在場，並隨同其至警察局云
    云，然證人即承辦本案傷害案件之警員趙文英於原審審理時結證稱：告訴人到警
    局作筆錄時，其並未看見被告，是告訴人做完筆錄後才給被告之電話，其才通知
    被告到場作筆錄，已經隔了二天等語，核與警訊筆錄所載日期之情形相符，堪信
    實在。雖告訴人於原審審理時堅稱其係與被告一同去報案云云，但證人趙文英當
    場即表示其沒有印象等語，顯見告訴人之指訴有重大瑕疵，尚難遽採為認定不利
    被告之證據。又證人即被告之女丙○○於原審審理時證稱：案發當天四月四日其
    與被告都在家裡拜拜，被告從中午十二點至下午六點多都在家中並未出門等語；
    於本院審理時證稱：「（你母親甲○有沒有帶三個姓名不詳姓名的人到你姐夫（
    指告訴人）的稻田裡去打己○○？）沒有，那天是清明節，我和我母親都在家裡
    拜拜。」「（你們什麼時候拜拜？）中午十二就開始準備了，拜到二點多。」「
    （拜完以後，下午三點二十分你母親是不是帶三個不詳姓名男子去己○○的稻田
    打他？）拜完以後，我的母親去幫爸爸準備掃墓用具。」「（你們什麼時候去掃
    墓？）是我父親去掃墓的，我和我母親沒有去。」「（你父親什麼時候去的？）
    應該是下午三點多。」「（下午三點以後你母親做什麼？）母親在家裡準備吃的
    東西要送去醫院給林滿足吃。」「（林滿足在那個醫院？）台西鄉的全民醫院。
    」「（你的母親真的沒有帶丁○○及其他二位不詳姓名的人打他？）沒有。」「
    （己○○為何說你母親帶人去打他？）我不知道，因為是我妹妹要和他離婚。」
    「（你有何話說？）警員可以證明我母親沒有去那邊。」等語。核與被告於警訊
    時、偵查中，原審審理時及本院審理時所供當天清明節在家料理拜拜等事相符，
    證人丙○○雖為被告之女，但案發當天係清明節，家中有拜拜乃常有之事，被告
    為人妻母，在家中張羅拜拜之事乃事理之常，是丙○○之證言應可採信。而證人
    即被告之侄子丁○○於本院審理時證稱：「（八十九年四月四日下午三時二十分
    左右，甲○有沒有帶你及二名不詳姓名男子到雲林縣東勢鄉○○村○○路己○○
    所有的稻田裡？）沒有。」「（你有沒有打己○○？）因為那天四日是清明節，
    我聽說我堂妹林滿足被她的丈夫己○○毆打腦震盪因而住院，我是去瞭解。」「
    （你去什麼地方瞭解？）我本來去他家瞭解一下，要問己○○為什麼將我堂妹林
    滿足打成這樣子。他不在家，我從那邊過去，有看到他，他的稻田離他家很近。
    」「（你看到他在稻田裡有沒有下去跟他講話？）我有在稻田叫他。」「（你有
    沒有進入稻田裡？）沒有，我在稻田邊的路上叫他。」「（你有沒有跟他講過話
    ？）有。我問他為什麼打林滿足，他說沒有。」「（你有沒有跟他爭吵？）也不
    是說爭吵，只是聲音比較大一點。」「（你和誰去？）和我的堂弟，叫林建文。
    」「（是林滿足的弟弟？）算是堂弟。」「（你們二個人去？）還有另外一個，
    我不知道他的名字。」「（其他二人年齡差不多幾歲？）一個三十出頭，一個應
    該六十幾了，我不太清楚。」「（六十幾歲的跟你是什麼關係？）我姑媽的女婿
    。」「（其他二人有沒有打己○○？）沒有。」「（除了你還有其他二人以外，
    甲○有沒有一起去？）沒有。」「（你們三人跟己○○談話以後到那裡去？）沒
    有，就直接回家了。」「（你在己○○的稻田有沒有看到其他人在那裡？）沒有
    。」「（他的母親戊○○還有他的大嫂乙○○及乙○○的二個兒子有沒有在場？
    ）我們去的時候他母親不在場，我們要走的時候有看到他母親。」「（其他還有
    沒有人？）有，但我不認識，有幾個，不清楚。」「（那些人到己○○的稻田做
    什麼？）只有一些耕田的人經過。」「（他的母親及乙○○及乙○○的兒子是不
    是去掃墓？）我不知道。」「（己○○的母親去以後，你們多久才離開？）應該
    不會超過五分鐘。」「（己○○的母親有沒有跟你們講過話？）有。」「（講什
    麼話？）她說我們為什麼和她兒子吵架。」「（既然吵架就有打架？）剛開始己○○有做勢要打我，那時我有推他一下。」「（你去找己○○不是甲○叫你去的
    ？）不是，因為我聽說己○○打林滿足好幾次了，我很難過，林滿足被己○○打
    的雙腳殘障。」「（你和甲○有沒有住在一起？）住隔壁。」「己○○在那裡打
    林滿足？）在己○○家裡。」「（你怎麼知道己○○打林滿足？）因為我從台北
    回來，家裡的人在談論這件事，林滿足現在還在住院。」「你不是甲○叫你去，
    為什麼家裡的人沒有人去？）我和我堂弟。」「（戊○○和乙○○為什麼到本院
    證稱你們有打己○○？）我不知道她們為什麼會這麼講，我到場時，她們並不在
    場，是吵架完了之後，他母親才去的。」「你沒有打己○○，為什麼己○○會受
    傷？（提示驗傷診斷書並告以要旨）因為那時有爭執，他做勢要打我，我推他一
    下，他有跌倒。」「（甲○的女兒林滿足被己○○打成受傷這樣重，甲○怎麼會
    沒有去？）我沒有跟甲○說我們要去己○○那裡，甲○是事後才知道的，甲○沒
    有去。」等語。證人丁○○亦證稱被告未帶其等至告訴人前開稻田毆打告訴人，
    被告亦不知其等去找告訴人。又告訴人雖因毆打被告之女即林滿足而涉犯傷害案
    件（見卷附之本院八十九年度易字第三八七號刑事判決），惟亦不能據此即認被
    告因不服氣而有叫人毆打告訴人之情事。至告訴人所提之驗傷診斷證明書雖可證
    明當天有被人毆打，並無積極證據足資證明被告有參與，是該驗傷診斷證明書亦
    不足為被告不利之認定。至於證人即告訴人之母戊○○及嫂乙○○於本院審理時
    均證稱：被告有夥同三名不詳姓名之男子毆打告訴人，惟其等與被告關係密切，
    且其等證言與告訴人之指訴有出入，亦不能遽以其等證言即認定被告確有夥同三
    名不詳姓名之男子毆打告訴人。告訴人之指訴既有重大瑕疵，而其他證據又無法
    證明其指訴是否與事實相符，揆諸前開判例，自不能僅憑告訴人片面之指訴，遽
    認被告有夥同三名不詳姓名之人毆打告訴人之犯行。此外，復查無其他積極證據
    足認被告有何參與傷害之犯行。原審以不能證明被告犯罪，為被告無罪判決之諭
    知，認事用法並無違誤。公訴人依告訴人之請求上訴，指摘被告傷害罪行屬實，
    告訴人所提驗傷診斷書屬實，證人丙○○為被告之女案發當時並未在場何以為證
    ？告訴人之母、嫂及侄等多人在場勸架，原審認被告無罪，即有輕縱之嫌云云，
    為無理由，應予駁回。
據上論結，應依刑事訴訟法第三百六十八條，判決如主文。
本案經檢察官李傳來到庭執行職務。
中    華    民    國      八十九      年      十一      月      十六    日
                                  臺灣高等法院臺南分院刑事第二庭
                                      審判長法官  游    明    仁
                                            法官  林    永    茂
                                            法官  陳    清    溪
右正本證明與原本無異。
不得上訴。
                  法院書記官  嚴    巧    花
中    華    民    國      八十九      年      十一      月     十七    日


司法院資訊處製作；財團法人民間司法改革基金會備份。
